臺灣高雄地方法院民事判決　　　　　　　　　　　　九十三年度訴字第二四三０號
　　原　　　告　　丙○○
　　被　　　告　　華銨資訊有限公司
　　兼法定代理人　甲○○
　　被　　　告　　丁○○
　　　　　　　　　乙○○
　　　　　　　　　甲○○
右當事人間請求清償債務事件，經本院於民國九十四年一月二十六日言詞辯論終結，
判決如下：
    主      文
被告華銨資訊有限公司、丁○○、甲○○應各給付原告新台幣陸拾柒萬仟玖佰捌拾
伍元及其中新台幣拾貳萬壹仟佰貳拾捌元自民國九十三年八月十日起、其中新台
幣拾伍萬貳仟陸佰伍拾柒元自民國九十三年九月二十二日起至清償日止均按週年利
率百分之五計算之利息。
被告乙○○應給付原告新台幣拾貳萬壹仟佰貳拾捌元及自民國九十三年八月十日
起至清償日止按週年利率百分之五計算之利息。
原告其餘之訴駁回。
訴訟費用由被告華銨資訊有限公司、丁○○、甲○○各自負擔十分之三，餘由被告乙○○負擔。
本判決第二項得假執行。
    事實及理由
一、本件被告經合法通知未於言詞辯論期日到場，經核無民事訴訟法第三百八十六條
    各款所列情形，爰依原告之聲請，由其一造辯論而為判決。
二、本件原告起訴主張被告華銨資訊有限公司（下稱華銨公司）於民國九十年十一月
    二十日邀同伊及被告丁○○、乙○○為連帶保證人而與訴外人華南銀行北高雄分
    行訂立授信約定書及委任開發國內信用狀契約授信借款，並復於同年十二月十二
    日再邀同伊及被告丁○○、甲○○為連帶保證人而向訴外人台灣銀行博愛分行訂
    定借款額度三百萬元之消費借貸契約，惟被告華銨公司因於九十一年一月十五日
    經台灣票據所交換公告為支票存款拒絕往來戶，訴外人華南銀行、台灣銀行即以
    此為由而依約將其所借各債務均視為全部到期而對之催討，因被告華銨公司均置
    之不理，訴外人華南銀行、台灣銀行乃均向連帶保證人求償而各請求給付新台幣
    （下同）一百五十萬一千七百三十四元、二百五十八萬八千七百二十四元及其遲
    延利息、違約金，嗣伊即受訴外人華南銀行、台灣銀行之強制執行而分別遭扣押
    薪資六千六百四十一元、十六萬零六百二十六元，嗣伊遂於九十三年八月十日代
    被告華銨公司向訴外人華南銀行清償其積欠之債務本息計一百六十萬元，並於同
    年七月二十九日向訴外人台灣銀行申請以償還一百二十五萬之部份借款而解除伊
    對被告華銨公司所負連帶保證責任及撤銷薪資扣押之強制執行，經該行報請獲准
    後，伊即於同年九月廿二日以現金代償完畢，合計伊共為被告華銨公司向訴外人
    華南銀行、台灣銀行各代償一百六十萬六千六百四十一元、一百四十一萬零六百
    二十六元，而連帶保證人中之被告丁○○與被告乙○○為母子關係而已脫產殆盡
    ，僅被告乙○○經訴外人華南銀行聲請假扣押後為強制執行而拍賣未果，是被告
    乙○○自應按比例平均分擔伊向訴外人華南銀行代償金額中之八十萬三千三百二
    十一元及自九十三年八月十日免責之日起以年利率百分之五計算之利息，而伊所
    應負擔之八十萬三千三百二十元之保證債務依民法第七百四十九條規定，自應由
    主債務人即被告華銨公司及其法定代理人即被告甲○○負責清償並償還九十三年
    八月十日起以年利率百分之五計算之利息，另伊向訴外人台灣銀行代償之金額則
    應由被告丁○○、甲○○各與伊平均分攤四十七萬零二百零九元，且伊所負擔之
    部分，亦得向主債務人即被告華銨公司及其法定代理人即被告甲○○請求清償，
    為此乃依法聲明請求判令：(一)、被告華銨公司、甲○○應給付一百七十四萬三千
    七百三十七元及其中八十萬三千三百二十元部分自九十三年八月十日起、其中九
    十四萬零四百十七元部分自九十三年九月二十二日起至清償日止均按年息百分之
    五計算之利息；(二)、被告丁○○應給付四十七萬零二百零九元及自九十三年九月
    二十二日起至清償日止均按年息百分之五計算之利息；(三)、被告乙○○應給付八
    十萬三千三百二十一元及自九十三年八月十日起至清償日止按年息百分之五計算
    之利息。
三、被告未於言詞辯論期日到場，亦未提出書狀作何聲明或陳述。
四、按「連帶債務人相互間，除法律另有規定或契約另有訂定外，應平均分擔義務」
    、「連帶債務人中之一人，因清償、代物清償、提存、抵銷或混同，致他債務
    人同免責任者，得向他債務人請求償還各自分擔之部分，並自免責時起之利息」
    ，民法第二百八十條前段、民法第二百八十一條第一項定有明文，而「保證債務
    之所謂連帶，係指保證人與主債務人負同一債務，對於債權人各負全部給付之責
    任者而言，此就民法第二百七十二條第一項規定連帶債務之文義參照觀之甚明，
    故連帶保證與普通保證不同」，最高法院四十五年台上字第一四二六號著有判例
    。查本件被告華銨公司於上開時日乃各邀同均含原告在內並被告丁○○、乙○○
    、甲○○（華南銀行部分）或被告丁○○、甲○○（台灣銀行部分）為連帶保證
    人而分與訴外人華南銀行、台灣銀行訂立委任開發國內信用狀契約、消費借貸契
    約而為授信借款，嗣被告華銨公司向各該銀行所借款項乃均因其遭公告為支票存
    款拒絕往來戶而依約均視為全部到期，訴外人華南銀行、台灣銀行乃分別對被告
    華銨公司及各該連帶保證人訴請連帶給付一百五十萬一千七百三十四元、二百五
    十八萬八千七百二十四元及各之利息、違約金並經判決確定，嗣原告因受訴外人
    華南銀行、台灣銀行之強制執行而分別遭其任職之國立台南高級工業職業學校扣
    押轉給薪資六千六百四十一元、十六萬零六百二十六元，原告遂於前該時日代被
    告華銨公司向訴外人華南銀行、台灣銀行清償其積欠之債務本息一百六十萬元、
    一百二十五萬而解除其所負之連帶保證責任乙情，此有原告所提之本院九十一年
    度訴字第一三二○、二三二八號民事判決書及台灣台南地方法院南院慶九十三執
    字第一一九七一號、南院鵬九十二執明字第三七三九一號執行命令與扣薪收據、
    清償證明、申請書、放款收回登錄單、台灣銀行博愛分行博愛營字第○九三○○○四三四六一號函等件在卷可證，而被告經合法通知，既不於言詞辯論期日到場
    爭執，復不提出書狀答辯以供本院斟酌，應認前開事實為真實。是原告與被告丁○○、乙○○、甲○○（華南銀行部分）或被告丁○○、甲○○（台灣銀行部分
    ）既均為被告華銨公司之連帶保證人而應各與主債務人即被告華銨公司均負同一
    連帶債務，其就被告華銨公司所負之各債務，依上開規定自應平均分擔義務（即
    華南銀行部分俱含被告華銨公司在內各負五分之一、台灣銀行部分俱含被告華銨
    公司在內各負四分之一之責任），而原告就連帶債務人中之被告是否有不能償還
    其分擔額之事實並未舉證以實其說，則揆諸前開規定，原告就其因全部或部分清
    償致他債務人之被告於該範圍內同免責任者，自得以被告華銨公司、丁○○、乙○○、甲○○各負五分之一（華南銀行部分，即各三十二萬一千三百二十八元：
    0000000÷5）或被告華銨公司、丁○○、甲○○各負四分之一（台灣銀行部分，
    即各三十五萬二千六百五十七元：0000000÷4）之比例向其等請求償還各自分擔
    之部分並自免責時即九十三年八月十日、九月二十二日起之利息，則原告得向被
    告華銨公司、丁○○、甲○○各人請求分擔者即均為六十七萬三千九百八十五元
    ，得向被告乙○○請求分擔者即為三十二萬一千三百二十八元，從而本件原告依
    民法第二百八十一條第一項請求被告華銨公司、丁○○、甲○○應各給付六十七
    萬三千九百八十五元、被告乙○○應給付三十二萬一千三百二十八元及各遲延利
    息，依法即無不合，自應予以准許，其逾此部分外之請求則為無據，應予駁回。
五、本件主文第二項係所命給付之金額未逾五十萬元之判決，依民事訴訟法第三百八
    十九條第一項第五款之規定，自應依職權宣告假執行。
六、據上論結，本件原告之訴為一部有理由、一部無理由，合依民事訴訟法第三百八
    十五條第一項、第七十九條、第三百八十九條第一項第五款，判決如主文。
中　　　華　　　民　　　國　　九十四　　年　　　一　　　月　　二十六　　日
                             臺灣高雄地方法院民事第五庭
                                         法      官 黃宏欽
正本係照原本作成。
如不服本判決，應於送達後廿日內，向本院提出上訴狀並表明上訴理由，如於本判決
送達前提起上訴者，應於判決送達後十日內補提上訴理由書（須附繕本）。
中　　　華　　　民　　　國　　九十四　　年　　　一　　　月　　二十六　　日
                                         法院書記官 林麗文
